【裁判字號】    92,交聲,58
【裁判日期】    920429
【裁判案由】    聲明異議
【裁判全文】
臺灣嘉義地方法院交通事件裁定                      九十二年度交聲字第五八號
    原處分機關  交通部公路總局嘉義區監理所
    異  議  人
    即受處分人  乙○○
右列異議人即受處分人因違反道路交通管理處罰條例案件，對於原處分機關即交通部
公路總局嘉義區監理所中華民國九十二年二月十三日所為之處分（嘉監裁字第七○－
ＫＡＣ三一二二○六號裁決書）聲明異議，本院裁定如左：
    主  文
異議駁回。
    理  由
一、原處分意旨略以：異議人即受處分人乙○○因於民國九十一年九月二十八日晚上
    十一時四十五分許，駕駛車牌號碼Ｃ四－六九七五號之自用小客車，沿台一線由
    北往南方向行駛，行經該路段南下豐田段時，因以時速一百一十八公里之速度超
    速行駛（速限時速七十公里），為雲林縣警察局交通警察隊以雷達測速器測定後
    發覺，詎異議人經警方開啟指揮棒並鳴笛後，竟不服攔停，嗣經警駕車上前追趕
    約二百公尺後，始將異議人攔停，於索閱相關證件時依法掣單舉發。受處分人不
    服提出陳情，本所於九十二年二月十三日以嘉監裁字第七○－ＫＡＣ三一二二○
    六號裁決書，依道路交通管理處罰條例第四十條第一項、第六十條第一項之規定
    ，以異議人超速行駛及不服攔停為由，裁罰異議人新台幣（下同）四千九百元，
    並依上開條例第六十三條第一項第一款之規定記違規點數二點等語。
二、異議人乙○○則以其當時雖有超速，但未不服警方攔檢，係因當時伊車速過快，
    所以來不及煞停，伊在前方七十公尺左右等待警方約二分鐘，警方才來等語資為
    抗辯。
三、按汽車駕駛人，行車速度，超過規定之最高時速者，處新臺幣一千二百元以上二
    千四百元以下罰鍰；汽車駕駛人，駕駛汽車有違反本條例之行為，經交通勤務警
    察或依法令執行交通稽查任務人員制止時，不聽制止或拒絕停車接受稽查而逃逸
    者，除按各該條規定處罰外，處新臺幣三千元以上六千元以下罰鍰。又汽車駕駛
    人有違反第四十條第一項、第六十條第一項者，除依原條款處罰鍰外，並各記違
    規點數一點。道路交通管理處罰條例第四十條第一項、第六十條第一項及第六十
    三條第一項第一款分別定有明文。因此，汽車駕駛人有超速行駛及拒絕停車接受
    稽查而逃逸之情，依據上開規定，自應依據道路交通管理處罰條例第四十條第一
    項、第六十條第一項及第六十三條第一項第一款之規定，各處一千二百元至二千
    四百元及三千元至六千元之罰鍰，並記違規點數。又按交通警員掣單舉發違反道
    路交通管理處罰條例所列違規事實，本質上為行政處分，係公務員基於職務上權
    力，依法就特定具體事件所為具有公法上效果之單方行政行為，基於公務員為公
    法上行為具有公信力之原則，該行政處分當可被推定為真正，其據以依法處分之
    事實認定亦為真正無誤，此與民事訴訟法第三百五十五條第二項規定：「文書依
    其程式及意旨得認作公文書者，推定其為真正」之情形相同，本此公信原則，乃
    立法者賦予行政機關制定違反道路交通事件統一裁罰標準及處理細則，使勤務警
    員得當機處分（如該細則第二十三條）以達其維護交通秩序、安全之行政目的，
    反之，若謂公務員一切行政行為均需預留證據以證明真實，則國家行政勢必窒礙
    難行，據此，刑事訴訟法就犯罪證據有關之規定凡與屬行政秩序罰之交通違規裁
    罰本質不合之部分，自不在準用之列，從而，受處分人既未就執勤警員之舉發有
    何錯誤提出相關證據以供調查，本院經查亦無任何證據足資證明有捏造事實違法
    取締之情事，則執勤警員本其維護交通秩序、安全職責所為之舉發，自應受到合
    法、正確之推定，合先敘明。
四、經查，異議人乙○○坦承於上開時間，駕駛上開自用小客車行經該路段並超速行
    駛，惟否認有不聽制止或拒絕停車接受稽查而逃逸之事實，惟查，雲林縣警察局
    交通警察隊員警於上揭時、地以雷達測速器測速發覺異議人所駕上開自用小客車
    以時速一一八公里違規超速行駛，經開啟指揮棒並鳴笛攔車稽查後，異議人竟不
    服攔停，嗣經警駕車上前追趕約二百公尺後，始將異議人攔停，於索閱相關證件
    時依法掣單舉發等事實，有交通部公路總局嘉義區監理所九十二年二月十三日嘉
    監裁字第七○－ＫＡＣ三一二二○六號裁決書、雲林縣警察局９１雲警交字第Ｋ
    ＡＣ三一二二○六號舉發違反道路交通管理事件通知單等在卷可稽，並據證人即
    當時開單舉發異議人超速、不服攔檢之員警甲○○到庭結證稱：「異議人沒有停
    下來，是我們警車追上去，剛好路口有紅燈，我們攔下他他才停。我一組三人在
    路邊取締違規超速，我與另一位同事坐在車上，我坐在駕駛座右側，坐在後座的
    同事下車，負責攔檢，測到異議人違規超速，該位同事用指揮棒請請異議人停下
    ，該支指揮棒不僅會閃紅燈還會鳴笛，我們當時有穿反光背心，且當時是深夜，
    異議人應該很容易可以看到我們在攔檢，但他沒有停下來，我與另外一個同事就
    追上去，大約開了兩百公尺與異議人並排後，我開窗戶用指揮棒再示意他停下來
    ，剛好他遇到紅燈所以他停下來，是我們攔他下來的，不是他自己停下的，我們
    開到他的前面攔他下來的」、「（問：對於異議人說他在當地等了你們兩分鐘，
    有何意見？）沒有這回事，本來異議人有申訴，他說他來不及停，但我們追上去
    時，異議人並沒有要停的意思，當時車流量不大，且異議人是行駛在第一台車，
    且是深夜」、「（問：異議人沒有要停，為什麼他不闖紅燈走？）因為他前面有
    車在等紅綠燈，如果他要超車要走路肩」、「我們當時有拿指揮棒」、「我們攔
    車與我們一般坐公車的道理一樣，我們遠遠的時候就提前一百公尺就去攔他了」
    等語（見本院九十二年四月七日訊問筆錄），參以證人甲○○就異議人超速並不
    服攔檢之事實證述詳盡，而其與異議人並不認識，亦無恩怨關係，則異議人倘無
    違規情事，衡情舉發員警應無設詞誣陷異議人而使異議人受罰之可能，更無濫行
    舉發之理；復參酌異議人亦當庭自承：「我當時並沒有看到指揮棒，我不知道警
    員在攔檢哪一台車，那時候他們攔檢的時候是用三角旗子揮而已，並沒有用指揮
    棒」等語（見本院九十二年四月七日訊問筆錄），是姑不論異議人上開辯解是否
    屬實，然異議人既稱當時未看見指揮棒，復不知警員攔檢何部車，則異議人在此
    情況下，豈有自行停車之理？足見其所辯嗣後係自己停下來云云，顯與實情不符
    ；益證證人甲○○所述與事實相符，足堪採信。又員警以雷達測速器鎖定超速之
    車輛後，實難同時苛求員警於一瞬間內拍得異議人不服攔檢違規之照片，故亦不
    能僅因無違規照片，即遽爾推論員警所舉發之違規事實不實在，否則日後交通違
    規人只須執此抗辯，即可反以此質疑員警舉發事實之真實性，亦非事理之平，是
    本院根據上開卷附之證據資料，認員警舉發異議人違規事實之證據已足，異議人
    之辯解，缺乏佐證，難以採信，異議人超速及不聽制止或拒絕停車接受稽查而逃
    逸之違規事實甚明，揆諸前開說明，異議人之上開違規行為，係違反道路交通管
    理處罰條例第四十條第一項、第六十條第一項之規定，原處分機關據以處罰，裁
    罰異議人罰鍰四千九百元，並記違規點數二點，並無不當或違法，量罰亦甚妥適
    ，應予維持。異議人所持之異議理由，既非可採，應予駁回。
據上論結，應依道路交通管理處罰條例第八十七條第二項、道路交通案件處理辦法第
十九條，裁定如主文。
中      華      民      國    九十二    年      四      月    二十九    日
                              臺灣嘉義地方法院交通法庭
                                  法  官  黃  仁  勇
右正本證明與原本無異。
如不服本裁定，應於裁定送達後五日內向本院提出抗告狀（應附繕本）。
中      華      民      國    九十二    年      四      月    二十九    日
                                  書記官  呂  權  芳


司法院資訊處製作；財團法人民間司法改革基金會備份。
